最高法院刑事判決　　　　　　　　　　　　　　　八十六年度台上字第六四一七號
　　上　訴　人　甲○○
右上訴人因盜匪等罪案件，不服台灣高等法院台南分院中華民國八十六年八月二十七
日第二審判決（八十六年度上訴字第九八九號，起訴案號：台灣台南地方法院檢察署
八十五年度偵字第一三五○三號），提起上訴，本院判決如左：
    主  文
原判決關於盜匪部分撤銷，發回台灣高等法院台南分院。
其他上訴駁回。
    理  由
一發回部分（盜匪部分）：
本件原判決認定上訴人甲○○有犯罪習慣，基於意圖為自己不法所有之概括犯意，先
後於如原判決附表編號1.2.4.所列之時地，持木棍對被害人王玉純、林元春、王淑娟
施以強暴（未成傷）；於該附表編號3.所示時地，持瑞士刀一把對被害人王玉如施以
脅迫，致使被害人等人不能抗拒而強取財物，詳如各該附表所列。得手後，將劫取之
財物丟棄或花用殆盡等情，因而維持第一審論處上訴人連續意圖為自己不法所有，以
強暴、脅迫致使不能抗拒，而取他人之物罪刑（為累犯），並諭知於刑之執行完畢或
赦免後，令入勞動場所強制工作三年部分之判決，駁回上訴人此部分在第二審之上訴
，固非無見。
惟查：(一)已受請求之事項未予判決者，其判決當然為違背法令，刑事訴訟法第三百七
十九條第十二款定有明文。本件檢察官起訴指稱：上訴人係持木棍或藍波刀為上開盜
匪犯行云云，而藍波刀業經內政部警政署於八十一年八月十日以台內警字第八一八
二二八一號公告禁止持有，屬槍彈藥刀械管制條例規範之刀械。檢察官謂上訴人持
藍波刀為上開犯行，亦指上訴人犯該條例第十二條第三項之罪行。究竟上訴人有無成
立此部分犯罪﹖原審未予論述，自有已受請求之事項未予判決之違法。(二)被害人王玉
純指稱：上訴人持木棍毆打伊強劫，致伊兩手臂及兩大腿均瘀血等語（見警訊卷第七
頁）。被害人王淑娟指稱：當時歹徒持木棍打伊左手及頭部，致伊左手受傷等語（見
同上卷第一三、一六頁）。彼等所稱如果無訛，則王玉純、王淑娟上開被上訴人持木
棍毆打，似有受傷之情形，原判決謂未成傷云云，尚與卷證資料不相符合。(三)按盜匪
所得之財物，應發還被害人，雖為懲治盜匪條例第七條第一項所明定，但應諭知發還
被害人之財物，以尚未費失不存在，或事實上尚未發還被害人者，始需為之。原判決
事實記載上訴人將上開強取所得之財物丟棄或花用殆盡云云，如果所認無誤，似指上
訴人盜匪所得之財物，均已費失而不存在，自毋需為發還被害人之諭知。原判決竟為
發還各被害人之諭知，尚有未洽。又上訴人強劫所得之財物，其中有一條二錢重之項
鍊，乃有價值之物，是否將之丟棄﹖並非無疑。原審未詳予調查審認，遽謂上訴人已
將之丟棄云云，亦屬可議。上訴意旨指摘原判決此部分不當，非無理由，應認有發回
更審之原因。
二駁回部分（搶奪部分）：
按刑事訴訟法第三百七十七條規定，上訴於第三審法院，非以判決違背法令為理由，
不得為之。是提起第三審上訴，應以原判決違背法令為理由，係屬法定要件。且必須
依據卷內資料為具體之指摘，並足據以辨認原判決已具備違背法令之形式，始屬相當
。本件原判決認定上訴人有犯罪習慣，意圖為自己不法之所有，於原判決附表編號5.
所列時地，搶奪被害人李玉美所有之皮包未遂等情。因而維持第一審論處上訴人意圖
為自己不法之所有，而搶奪他人之動產罪刑（為累犯），並諭知於刑之執行完畢或赦
免後，令入勞動場所強制工作三年部分之判決，駁回上訴人此部分在第二審之上訴，
業已明係依憑被害人李玉美之指訴，且李玉美於案發後，查問現場目擊之小販，知
搶奪之人叫「添福」者，復據李玉美指明。而上訴人自承其原名為「鄭添福」，足見
被害人李玉美之指訴，符合事實，堪為上訴人此部分犯罪之證據，為其所憑之證據及
認定之理由。而以上訴人此部分犯罪時間，係在上午七時二十分許之上班前，縱上訴
人有在中連貨運公司或建築工地上班，亦不影響其有此犯行之認定。其所辯：係在中
連貨運公司或建築工地工作，不可能有此部分犯行云云，係卸責之詞，不足採信，於
理由內予以指駁及說明。上訴意旨略稱：被害人李玉美係憑個人臆測之詞指摘，與事
實不合，原審未詳予查證，遽採其指證為認定之依據，尚有未合等語，而指摘原判決
此部分不當，並未依據卷內資料具體指摘原審所為判決如何違背法令，徒就原判決已
說明之事項，及對原審採證認事之職權適法行使任意指摘，尚與首揭法定合法第三審
上訴要件不相適合。其此部分之上訴違背法律上之程式，應予駁回。
據上論結，應依刑事訴訟法第三百九十五條前段、第三百九十七條、第四百零一條，
判決如主文。
中      華      民      國    八十六    年     十一     月      七      日
                              最高法院刑事第十庭
                                  審判長法官  池  啟  明
                                        法官  陳  宗  鎮
                                        法官  石  木  欽
                                        法官  吳  火  川
                                        法官  陳  世  雄
      右正本證明與原本無異
                                              書  記  官
中      華      民      國    八十六    年     十一     月      十      日
